【裁判字號】    90,訴,387
【裁判日期】    901206
【裁判案由】    返還借款
【裁判全文】
臺灣宜蘭地方法院民事判決  九十年度訴字第三八七號
    原      告  台灣土地銀行
    法定代理人  甲○○
    訴訟代理人  丙○○
                林素秋
    被      告  乙○○
右當事人間請求返還借款事件，本院判決如左：
    主    文
被告應給付原告新台幣肆佰捌拾萬仟壹佰伍拾壹元，及自民國九十年五月十三日
起至清償日止，按年息百分之八點一二五計算之利息，並自民國九十年六月十四日起
至清償日止，逾期在六個月以內者，按上開利率百分之十，超逾六個月部分者，按上
開利率百分之二十計算之違約金。
訴訟費用由被告負擔。
    事    實
甲、原告方面：
一、聲明：如主文第一項所示。
二、陳述：
  （一）被告乙○○邀同訴外人張家榮為擔保物提供人兼連帶債務人，於民國八十八
        年十月十三日向原告借款新台幣（下同）伍佰萬元，借款期限自同日起至一
        百零八年十月十三日止共二十年，約定借款利率自借款日起按原告所訂基本
        放款利率加年利率百分之零點七六計算，如原告調整基本放款利率時，同意
        自調整日起改按原告當時牌告基本放款利率機動調整，共分二百四十期，每
        月為一期，按期平均攤還本息，如有一期未履行時，即視為全部到期。另兩
        造約定債務遲延清償時，凡逾期清償在六個月以內者，按上開利率百分之十
        ，超過六個月者，超逾部分按上開利率百分之二十計付違約金。然被告僅清
        償至九十年五月十二日止之本息後，即未再依約按期攤付本息，尚積欠本金
        四百八十三萬三千一百五十一元，及如聲明所示之利息、違約金。爰依消費
        借貸之法律關係訴請被告給付未償借款四百八十三萬三千一百五十一元，及
        如聲明所示之利息、違約金。
  （二）對被告抗辯之陳述：被告先前就有積欠本息，經原告向台灣板橋地方法院聲
        請支付命令後，被告異議並繳了三期本息，也就是繳到九十年五月十二日該
        期本息為止，之後就未再依約按期攤付本息，依兩造所訂借據第三條之約定
        ，有一期未履行時，即視為全部到期，自得請求被告清償尚未清償之本金及
        如聲明所示之利息、違約金。
三、證據：提出借據（含授信約定書）、放款帳戶資料表、客戶往來明細查詢各乙份
    為證。
乙、被告方面：
一、聲明：請求判決駁回原告之訴，訴訟費用由原告負擔。
二、陳述略稱：
    原告先前曾聲請支付命令，伊異議後已於九十年八月間繳了三期本息，對於僅攤
    還至九十年五月十二日止之本息不爭執，但後來有找原告協調。
三、證據：提出說明書二份、匯款單一件為證。
    理    由
一、本件依兩造所訂之授信約定書第十三條，合意以本院為第一審管轄法院，依民事
    訴訟法第二十四條第一項前段，本院有管轄權。
二、本件原告主張被告乙○○邀同訴外人張家榮為擔保物提供人兼連帶債務人，於八
    十八年十月十三日向原告借款新台幣（下同）伍佰萬元，借款期限自同日起至一
    百零八年十月十三日止，約定借款利率自借款日起按原告所訂基本放款利率加年
    利率百分之零點七六計算，如原告調整基本放款利率時，同意自調整日起改按原
    告當時牌告基本放款利率機動調整，每月為一期，按期平均攤還本息，如有一期
    未履行時，即視為全部到期。另兩造約定債務遲延清償時，凡逾期清償在六個月
    以內者，按上開利率百分之十，超過六個月者，超逾部分按上開利率百分之二十
    計付違約金。然被告僅清償至九十年五月十二日止之本息後，即未再依約按期攤
    付本息，尚積欠本金四百八十三萬三千一百五十一元，及如聲明所示之利息、違
    約金之事實，業據其提出提出借據（含授信約定書）、放款帳戶資料表、客戶往
    來明細查詢各乙份為證。被告對於前開債務及其於九十年八月間雖有繳付三期本
    息，然僅攤還至九十年五月十二日止之本息亦不爭執，堪信原告主張之事實為真
    實。被告雖以其有找過原告協調置辯，然原告並未同意其得同意緩期清償，依兩
    造所所訂借據第三條之約定，有一期未履行時，即視為全部到期，原告自得請求
    被告清償尚未清償之本金及雙方約定之利息、違約金，被告所辯不足採。
三、從而，原告依消費借貸法律關係請求被告給付四百八十三萬三千一百五十一元，
    及自民國九十年五月十三日起至清償日止，按年息百分之八點一二五計算之利息
    ，並自民國九十年六月十四日起至清償日止，逾期在六個月以內者，按上開利率
    百分之十，超逾六個月部分者，按上開利率百分之二十計算之違約金，即無不合
    ，應予准許。
四、結論：本件原告之訴為有理由，依民事訴訟法第七十八條判決如主文。
中      華      民      國    九十      年      十二    月      六      日
                          臺灣宜蘭地方法院民事庭
~B法      官  林翠華
右正本與原本無異。
如不服本判決，應於判決送達後廿日內向本院提出上訴狀（應附繕本）。
中      華      民      國    九十      年      十二    月      七      日
~B法院書記官  沈峰巨


司法院資訊處製作；財團法人民間司法改革基金會備份。
